【裁判字號】    97,財管,216
【裁判日期】    980715
【裁判案由】    指定遺產管理人
【裁判全文】
臺灣高雄地方法院民事裁定             97年度財管字第216號
聲  請  人  高雄縣政府
法定代理人  乙○○
上聲請人聲請指定被繼承人甲○○之遺產管理人事件，本院裁定
如下：
    主  文
選任蘇志成律師為被繼承人甲○○（男，民國○○○年○月○○
日生，身分證統一編號：Ｚ000000000號）之遺產管理
人。
程序費用新臺幣壹仟元由被繼承人甲○○之遺產負擔。
    理  由
一、按「繼承開始時，繼承人之有無不明者，由親屬會議於一個
    月內選定遺產管理人，並將繼承開始及選定遺產管理人之事
    由，向法院報明。」、「無親屬會議或親屬會議未於前條所
    定期限內選定遺產管理人者，利害關係人或檢察官，得聲請
    法院選任遺產管理人，並由法院依前項規定為公示催告。」
    、又「先順序繼承人均拋棄其繼承權時，由次順序之繼承人
    繼承，其次順序之繼承人有無不明或第四順序之繼承人均拋
    棄其繼承權者，準用關於無人承認繼承之規定。」，民法第
    1177條、第1178條第2 項、第1176條第6 項分別定有明文。
二、本件聲請意旨略以：被繼承人甲○○（男，民國○○年○ 月○○
    日生，身分證統一編號：Ｚ000000000號）業於96年12月20日
    死亡，惟其生前於93年7 月14日因違反爆竹煙火管理條例事
    件，遭聲請人裁處罰鍰新臺幣（下同）60萬元，迄至97年11
    月5 日止尚有罰鍰566,879 元未為清償，而其繼承人均已拋
    棄繼承權，是否仍有應繼承之人不明，且其親屬會議未於1
    個月內選定遺產管理人，為確保聲請人之權利，爰依法聲請
    指定被繼承人甲○○之遺產管理人等語。
三、經查：
  (一)聲請人主張之前揭事實，業據其提出除戶謄本、高雄縣政府
    行政執行案件移送書、高雄縣政府函、高雄縣政府爆竹煙火
    管理條例處分書、談話筆錄、高雄縣政府爆竹煙火聯合檢查
    紀錄表、違反社會秩序維護法案件現場紀錄、現場照片4 張
    、臺灣高雄地方法院檢察署函、臺灣高雄地方法院檢察署檢
    察官不起訴處分書（93年度速偵字第1116號）、高雄縣政府
    消防局函、高雄縣政府送達證書等件為證，並經本院依職權
    調取本院97年度繼字第632 號拋棄繼承權卷宗核閱屬實，堪
    信為真實。而聲請人為被繼承人之債權人，自應屬利害關係
    人無訛。又被繼承人甲○○之繼承人均已依法拋棄繼承，復
    查無其他合法繼承人存在，揆諸前揭規定，被繼承人甲○○
    之遺產自應準用關於無人承認繼承之規定，參以其親屬會議
    並未於死亡發生之日起1 個月內為其選定遺產管理人並呈報
    本院，是聲請人以利害關係人之地位，向本院聲請指定被繼
    承人甲○○之遺產管理人，自屬有據。
  (二)本院審酌：被繼承人甲○○前揭現存之合法繼承人既均已依
    法拋棄繼承，本無義務就其遺產再為管理，且由渠等既已行
    使法律所賦予之拋棄繼承權，可知顯已不願再與被繼承人甲
    ○○之遺產有何糾葛；況擔任遺產管理人，主要係彙整被繼
    承人之財產，踐行被繼承人債權、債務之確認，並作適法合
    理之分配，且於有繼承人承認繼承時或遺產分配後，尚有剩
    餘時，將遺產移交繼承人或國庫，此須熟悉相關法律程序進
    行遺產處分，經本院自高雄律師公會願意擔任法院遺產管理
    人名單中徵詢後，蘇志成律師願意以其專業知識管理及處理
    被繼承人甲○○後續之遺產問題，爰選任蘇志成律師為本件
    之遺產管理人。另因本件被繼承人甲○○之全部繼承人均拋
    棄繼承，而「準用」無人承認繼承之規定，與繼承人有無不
    明之情形尚屬有間，是民法第1178條第1 項關於承認繼承之
    公示催告，即無準用之餘，附此敘明。
四、依非訟事件法第157 條、第24條第1 項，裁定如主文。
中    華    民    國    98    年    7     月    15    日
                  家事法庭  司法事務官 林于莙
如對本裁定抗告，須於裁定送達後10日之不變期間內，向本院提
出抗告狀，並繳納抗告費新臺幣1,000元。
中    華    民    國    98    年    7     月    15    日
                                書記官 葉彥伶

司法院資訊處製作；財團法人民間司法改革基金會備份。
